【裁判字號】    97,訴,4026
【裁判日期】    980513
【裁判案由】    槍砲彈藥刀械管制等
【裁判全文】
臺灣板橋地方法院刑事判決              97年度訴字第4026號
公  訴  人  臺灣板橋地方法院檢察署檢察官
被      告  甲○○
                        （現羈押於臺灣臺北看守所）
選任辯護人  盧  春律師
            林聖鈞律師
上列被告因違反槍砲彈藥刀械管制條例等案件，經檢察官提起公
訴（97年度偵字第20621 號），本院判決如下：
    主  文
甲○○犯所犯如附表一所示之罪，各處如附表一所示之宣告刑。
上開宣告刑就處有期徒刑之部分，應執行有期徒刑年捌月，就
宣告沒收之部分，扣案如附表二編號一至三所示之空氣槍壹枝、
鉛彈丸柒顆、水果刀壹把、未扣案如同表編號四所示之手提袋壹
個，均沒收。
    事  實
一、甲○○於民國97年2 月間某日，在網路知悉姓名不詳之成年
    男子欲出售如附表二編號一所示之德國UMAREX公司製造之空
    氣槍（下稱本案空氣槍），其雖明知具有殺傷力之空氣槍，
    係屬槍砲彈藥刀械管制條例之管制空氣槍，非經中央主管機
    關之許可，不得持有，且知悉所欲購買之本案空氣槍雖有該
    槍枝之原廠說明書（下稱本案空氣槍說明書），惟未有經代
    理商或輸入者向經濟部標準檢驗局依玩具商品檢驗作業規定
    申請監視查驗檢驗合格後經同局所核發之商品檢驗標識識別
    號碼之商品檢驗標識，可推知本案空氣槍非屬玩具槍，亦已
    知本案空氣槍未有海關驗估核准輸入進口之廠商進口標示，
    就本案空氣槍是否確經合法進口、製造公司是否為殷實廠商
    、該槍性能是否確如本案說明書記載等情均係有疑義之情，
    亦有認知，其依上開之情狀條件，對於本案空氣槍因可能屬
    於槍砲彈藥刀械管制條例管制之具有殺傷力之空氣槍，且其
    亦未將該槍持向主管機關申請而取得持有本案空氣槍之許可
    ，如其依此情況逕收受而持有本案空氣槍，將發生其非法持
    有具有殺傷力之空氣槍之結果之構成犯罪之事實等情，已能
    明確預見，竟仍基於其持有本案空氣槍縱發生其非法持有具
    有殺傷力之空氣槍之結果並不違背其本意之犯意，於同年月
    某日，以新臺幣（下同）約25,000元價額，以網路購買面交
    方式，在國內不詳地點，向該名男子購得而持有本案空氣槍
    ，並由該男子附贈如附表二編號二所示之鉛彈丸（下稱本案
    鉛彈丸，查非屬槍砲彈藥刀械管制條例規定之子彈），即自
    該時起，未向主關機關申請許可，而非法持有本案空氣槍。
二、甲○○與劉宜敏前為夫妻關係，生有一子，因甲○○之家庭
    暴力行為，二人間反覆離婚又結婚，最近一次離婚係於96年
    10月2 日，於該次離婚後，甲○○仍因其與劉宜敏間之感情
    問題及小孩照顧問題，屢與劉宜敏及劉宜敏家人發生衝突及
    爭執。嗣於97年7 月10日（起訴書誤載為10月10日），甲○
    ○因未能與劉宜敏連絡上，其因知悉劉宜敏大姊劉芳伶任職
    於臺北縣板橋市○○路○段182 巷1 弄2 號3 樓之日盛證券
    股份有限公司文化分公司（下稱日盛證券文化分公司）擔任
    營業員、劉宜敏之父親乙○○亦多會前往該處看盤，竟因其
    未能聯繫上劉宜敏即遷怒乙○○，而基於以將加害乙○○生
    命安全之惡害通知乙○○使乙○○心生恐懼之犯意，即將上
    開本案空氣槍、本案鉛彈丸及其所有之水果刀一把（下稱扣
    案水果刀）置入其手提包內（下稱未扣案手提包），而持該
    手提包前往日盛證券文化分公司，於同日中午1 時30分許，
    其在該公司內發現乙○○後，即以一手執該手提包、一手指
    乙○○之姿勢，先向乙○○喊以「要給你死」等語，再將手
    伸入該手提包內作取物姿勢，雖其未將置於該手提包內之本
    案空氣槍或扣案水果刀取出，然已使乙○○見狀因而心生畏
    懼，隨即躲入該分公司內之經理辦公室內，並報警求救，致
    生危害於乙○○之安全。甲○○見乙○○躲入經理室後，即
    欲行離去，而於離去前又對在場目擊上開過程之劉芳伶告以
    「妳也一樣」等語後（因劉芳伶未曾於偵訊中陳稱伊亦因此
    心生畏懼，就此部分，未構成恐嚇犯嫌），方行離去。
三、嗣因甲○○於同日下午4 時許，又前往乙○○位於臺北縣板
    橋市○○路77號4 樓之住處門前持本案空氣槍隔大門外門鐵
    門向開啟內門鐵門之乙○○配偶黃茶質問劉宜敏去向未果後
    （此部分事實未記載於起訴書，非屬本案裁判範圍，詳如理
    由欄六所述），經乙○○報警處理，而由據報處理員警於同
    日下晚5 時許，在臺北縣板橋市○○路77號之一樓之公共門
    口查獲，並當場在其所持未扣案手提袋內，扣得本案空氣槍
    、本案鉛彈丸、扣案水果刀，始查悉上情。
四、案經乙○○訴由臺北縣政府警察局海山分局報告臺灣板橋地
    方法院檢察署檢察官偵查起訴。
    理  由
一、本案認定被告甲○○有罪之證據方法，計有：(一)被告就自己
    之犯罪事實於警詢、偵查及審理中之自白及不利於己之陳述
    、(二)證人即告訴人乙○○、日盛證券文化分公司於事實欄二
    所示時地在場目擊被告恐嚇乙○○經過之劉芳伶、同公司營
    業員林小卉分別於警詢、偵訊中之證言、(三)內政部警政署刑
    事警察局經依囑託鑑定規定為鑑定後函復如附表二、三所示
    之該鑑驗書及各該函文、(四)附表四所示經本院依刑事訴訟法
    第278 條規定請求各該機關所為之報告、(五)扣案如附表二所
    示之本案空氣槍、本案鉛彈丸、扣案水果刀。經查皆未發現
    有實施刑事訴訟程序之公務員因違背法定程序取得該等證據
    方法之情形，就供述證據部份：上開(二)所示之乙○○於警詢
    中之證言，查與偵訊中之證言，證述情節大致相符，復以證
    人乙○○、劉芳伶於偵訊中之證言，係於檢察官前為陳述並
    依法具結，依刑事訴訟法第158 條之3 、第159 條之1 規定
    ，均有證據能力，而被告就事實欄二所示之恐嚇犯行為認罪
    ，且與其辯護人對上開證人之證言均不爭執，亦未請求聲請
    傳喚上開證人補行詰問權，再經本院於審判期日提示上開證
    言並告以要旨供被告及其辯護人為答辯，是上開證言均係經
    合法調查，自得為裁判之依據；上開(三)所示之內政部警政署
    刑事警察局之該鑑驗書及各該函文，係該局於執行手槍、子
    彈鑑定公務所出具之鑑定報告，依據刑事訴訟法第159 條立
    法理由及同法第206 條之規定，得為證據，而被告及辯護人
    對附表二所示之該鑑驗書、附表三所示之各該函文中有關本
    案空氣槍具有殺傷力之鑑驗結果之證明力，雖有爭執，惟對
    上開文書之證據能力，於審判期日不爭執，且至本案辯論終
    結，均未聲明異議，而上開文書與被告本案犯罪事實有關聯
    性，可認上開文書均具有證據能力，且經本院於審判期日提
    示上開文書並告以要旨供被告及其辯護人為答辯，是上開文
    書均係經合法調查，自得為裁判之依據；上開(四)所示之各機
    關函文，係本院依刑事訴訟法第278 條規定於審判期日前，
    就必要之事項，請求各該管機關所為之報告，各該函文之性
    質，雖非屬刑事訴訟法第208 條規定之機關鑑定報告，惟因
    各該函文係各機關就所執掌業務所為之陳述，是其性質除類
    同於該條所指之鑑定報告外，並應認屬同法第159 條之4 第
    1 款規定之公務員職務上製作之證明該管機關執掌業務內容
    之證明文書、或屬同條第3 款規定之於可信之特別情況下所
    製作之文書，是有證據能力，且被告與其辯護人對該等文書
    之證據能力，亦均不為爭執，並經本院於審判期日提示上開
    文書並告以要旨供被告及其辯護人為答辯，是上開文書均係
    經合法調查，自得為裁判之依據；又上開(一)所示之被告就本
    案犯罪事實之自白及其他不利於己之陳述，查無刑事訴訟法
    第156 條第1 項、第158 條之2 規定情形，且與本院依法調
    查所得事實相符，自得援引被告之自白及不利己之陳述為認
    定其有罪之證據。就非供述證據部分：上開(五)所示之手槍、
    子彈係警方於查獲被告時，依法執行附帶搜索而搜得，自無
    不法取得之情事，並經本院於審判期日提示供被告為辨識，
    並由其與其辯護人為答辯，是上開扣案物，除有證據能力外
    ，並經合法調查，自得為本院裁判之基礎。
二、本案被告甲○○於事實欄二所示之時、地，持內置有本案空
    氣手槍、本案鉛彈丸、扣案水果刀之未扣案手提袋至日盛證
    券文化分公司，以同欄所示之方式恐嚇乙○○之犯行，業據
    證人乙○○、劉芳伶、林小卉分別於警詢、偵訊中證述綦詳
    ，核與被告於警詢、偵訊中陳述情節相符，堪認被告於本院
    審理中就此部分之犯行之自白，係與事實相符，縱上所述，
    本案就被告如事實欄二所示之犯行，事證明確，洵堪認定，
    應予依法論科。
三、本案被告甲○○就其於事實欄一所示之時、地，以同欄所示
    之方式，向不詳男子購得本案空氣槍等情，固於警詢、偵訊
    及審理中均不爭執，且有本案空氣槍扣案可佐，惟均矢口否
    認涉犯有非法持有空氣槍罪嫌，辯稱其在網路向該名男子購
    買前已向該名男子明確表示其係欲購買合法的空氣槍，且本
    案空氣槍說明書印有「CO2 Weapons umder 2 joule power
    」字樣之文字，其因信賴該記載而認本案空氣槍確屬合法空
    氣槍後，始才購買，其自始即不知悉本案空氣槍實係具有殺
    傷力之空氣槍云云，並辯稱以本案其於事實欄三所示之實際
    與查獲員警相遇時，係其主動告知員警其可能係員警前來逮
    捕之人，並將內置有本案空氣槍、本案鉛彈丸、扣案水果刀
    之未扣案手提袋交付員警，亦可證明其主觀上並不知悉本案
    空氣槍係具有殺傷力之實情云云，並提出本案空氣槍說明書
    為證據。其辯護人除均以被告上開答辯情節為被告辯護外，
    並各再以下列之辯護意旨為被告為辯護：
  (一)辯護人盧春律部分：辯護人以槍枝是否具殺傷力，需經專門
    機構以精密儀器鑑測始能知悉槍枝實際之焦耳數，一般人僅
    能依原廠型錄或說明書以為判斷，而依附表四編號二、(三)所
    示之函文資料，「本案空氣槍自外國進口，初步鑑定結果並
    不具殺傷力，故海關未移送司法機關，亦無無法認定或認定
    實有困難之情形（參見本院卷第217-218 頁），業經通關放
    行」（參見該辯護人98年4 月29日刑事辯論意旨狀，第2 頁
    之[4]所示），是被告係信賴廠商資料而購買，是被告僅有
    過失；又依本案查獲經過，被告既係主動將本案空氣槍交付
    員警，足徵被告係自始不知本案空氣槍係違禁物亦無犯罪之
    認識，如非該情，衡諸經驗法則，被告可避而走之，豈有為
    主動交付之事理？此外，起訴書及公訴人雖以被告明知本案
    空氣槍係具有殺傷力為起訴事實，惟並未就該「明知」提出
    客觀證據為證明，是依本案事證，僅能認被告係過失而購入
    本案空氣槍，而槍砲彈藥刀械管制條例第8 條第4 項之罪並
    未處罰過失行為，自應就此部分為不罰之諭知之辯護意旨為
    被告為辯護。
  (二)辯護人林聖鈞律師部分：辯護人除以同於盧春律師之辯護意
    旨為被告為辯護外，另以依附表二所示之鑑定書以及附表三
    編號二、(二)所示之鑑定函文，該局函稱該局鑑定結果「信賴
    水準為95% ，換言之其誤差範圍為5%；因此，其三次測試中
    ，最高者僅為單位動能面積動能為22焦耳/ 平方公分，再扣
    除其必然存在之5%之誤差值後，其單位面積動能僅剩20.9焦
    耳/ 平方公分，而另二次較低之測試焦耳數應為更低甚有可
    能在彈丸單位面積動能20焦耳/ 平方公分以下即不足以穿入
    人體皮肉之最低標準以下」（參見該辯護人98年4 月29日刑
    事辯論意旨狀，第2 頁之一、(一)所示），自應對被告為本案
    空氣槍未具有殺傷力之有利認定；又依附表二所示之鑑驗書
    ，本案鉛彈丸並不具殺傷力，是本案空氣槍既有上開不具殺
    傷力之可能性，且被告亦僅持不具殺傷力之鉛彈丸，「足見
    被告當時所持有之空氣槍在客觀上是否確實具有足以殺傷人
    體之殺傷力並非確信無疑」（參見同狀，第3 頁之(二)所示）
    ；再以，因本案鉛彈丸係不具有殺傷力，「若一個人真想購
    買具有殺傷力之槍枝，必然會同時購買具有殺傷力之鉛彈（
    或彈丸），依常情不可能去購買一把具有殺傷力之槍枝但卻
    購買不具殺傷力之子彈，或者是去購買具有殺傷力之子彈卻
    購買不具殺傷力之槍枝，其理至明」（參見同狀，第5 頁之
    (三)所示），足徵被告主觀上並不認識本案空氣槍具有殺傷力
    ；而如本院認被告仍係有觸犯非法持有空氣槍罪，則被告係
    主動將本案空氣槍交付查獲員警，是本案應符合槍砲彈藥刀
    械管制條例第18條第1 項規定之減刑或免除其刑之要件，此
    外，被告購買前已表明欲購買合法玩具槍且信賴本案空氣槍
    說明書之記載，是被告除主觀上欠缺不法意識外，客觀上亦
    無從避免，顯係因正當理由而無法避免，亦應依刑法第16條
    規定免除或減輕其刑之辯護意旨為被告為辯護。
四、本案被告雖以上開辯詞為辯，其辯護人併以上開辯護意旨為
    被告為辯護，惟查：
  (一)按槍砲彈藥刀械管制條例所管制之槍砲、彈藥、刀械，均係
    以具殺傷力者始能屬之，此觀同條例第4 條第1 項各款之規
    定自明（最高法院95年度台上字第7078號判決要旨參照），
    又同條例第4 條第1 項、第8 條所稱「空氣槍」，除應具備
    殺傷力外，其槍枝之機械性能係指「非以火藥等爆裂物發射
    ，而藉壓縮氣體或壓縮瓦斯之氣體膨脹，用以發射子彈或金
    屬之槍枝」，有附表三編號四、(二)所示之函文在卷可查；又
    認定槍砲彈藥刀械管制條例之槍枝殺傷力之標準，係以在最
    具威力之適當距離以彈丸穿入人體皮肉層之動能為基準（最
    高法院84年台非字第115 號判決要旨參照）。是以判斷是否
    屬於上開槍砲，應以該槍砲是否具有適於發射金屬或子彈之
    正常結構功能，以及其是否具有殺傷力，此二項要件予以認
    定之（最高法院91年度台上字第2928號判決要旨參照）。是
    就槍枝是否具備「空氣槍」之性質，係依該槍枝本身之正常
    結構功能，如機械性能符合上開函文所述，且在最具威力之
    適當距離，該發射之金屬或子彈足以穿入人體皮肉層，即可
    認屬具有殺傷力之空氣槍。又各式空氣槍依各自槍型設計、
    預計達成之射速與單位面積動能數，本有設計供各式空氣槍
    適用裝填之子彈，如非該式空氣槍適用之子彈，自無從以測
    試該空氣槍之正常結構功能是否具備適於發射金屬或子彈、
    該發射之金屬或子彈是否具備上開標準之殺傷力。
  (二)查以，本案辯護人林聖鈞律師雖依附表二所示之鑑定書以及
    附表三編號二、(二)所示之鑑定函文，認依內政部警政署刑事
    警察局之鑑定結果之誤差值，本案空氣槍枝單位面積最大動
    能僅為20.9焦耳/平方公分，而應為有利被告認定之辯護意
    旨為被告為辯護，然以，本案依附表三編號二、(二)所示之鑑
    定函文內容，應係指該局所為之鑑定結果，經中央科學研究
    院對該局測速系統為校正後，在95% 之信賴水準下，該局測
    速系統之系統不確定度為±1 公尺/ 秒，是在考量該系統不
    確定度後，所計算出之單位面積動能仍有22焦耳/ 平方公分
    ，並非如同辯護人所指之計算方式，辯護人就此部分敘述，
    容有誤解；又本案空氣手槍既經內政部警政署刑事警察局以
    同於本案空氣槍說明書之本案空氣槍適用裝填之本案鉛彈丸
    在最具威力之適當距離下測試結果，係具有殺傷力，依上開
    說明，已堪認定本案空氣槍係具有殺傷力，是辯護人林勝鈞
    上開以本案鉛彈丸係無殺傷力，而主張被告持有本案空氣手
    槍時，本案空氣槍係無殺傷力之辯護意旨，自難認採認。
  (三)辯護人盧春律師雖依附表四編號二、(三)所示之函文資料，以
    本案空氣槍自外國進口後，經海關初步檢驗，未遭移送司法
    機關，而即通關放行之辯護意旨為被告辯護，然依附表四編
    號二、(三)所示之該函文內容、與同表編號一、(二)以及同表編
    號二、(二)所示之各函文內容，並未有任何函文記載本案空氣
    槍係曾經海關檢驗通關放行，是辯護人此部分辯護意旨，除
    有誤解函文內容外，依本案空氣槍及本案空氣槍說明書之槍
    枝及說明書之外觀，均查未有事實欄一所示之通過經濟部標
    準檢驗局玩具商品檢驗程序之商品檢驗標識，亦未有海關驗
    估核准輸入進口之廠商進口標示，有本案空氣槍與該槍說明
    書之實物在案可查，被告及其辯護人於本案辯論終結前，均
    未能提出上開相關商品檢驗標識、廠商進口標示為證明，是
    堪認定本案空氣槍並未經附表四編號二、(三)該函文所示之海
    關驗估空氣槍作業程序即流入我國境內，應堪認定。
  (四)按行為人對於構成犯罪之事實，雖非決意促使其發生，但預
    見其發生而其發生並不違背其本意者，依刑法第13條第2 項
    之規定，仍以故意論。此學理上所稱之間接故意，指行為人
    主觀上對於構成要件之實現有所預見，仍聽任其發展，終致
    發生構成要件之該當結果者而言（最高法院83年度台上字第
    4329號判決要旨參照）。查以，我國法令係不許民眾非法持
    有槍枝，為公眾週知之事實，而就民間合法持有或報繳槍砲
    彈藥之要件，除經內政依槍砲彈藥刀械管制條例訂定有槍砲
    彈藥刀械許可及管理辦法規範外，另有自衛槍枝管理條例併
    為規範，而關於空氣槍部分，為能區分玩具槍、非玩具槍之
    無殺傷力空氣槍、具有殺傷力空氣槍，另有玩具商品檢驗作
    業規定以及附表四編號二、(三)該函文所示之海關驗估空氣槍
    作業程序以檢驗、驗估各該商品，在相當程度，已對流通市
    面之空氣槍商品，為相當程度之鑑別，是行為人如欲收受市
    面之空氣槍商品，如該槍枝來源者就交付槍枝並未能提出上
    開相關商品檢驗標識、廠商進口標示，該行為人即可預見該
    槍枝可能係有具有殺傷力，應避免收受該槍枝，以避免觸法
    ，而如欲合法持有該槍枝，則應依規定將槍枝送繳主管機關
    為檢驗並依檢驗結果視主管機關是否准許持有，經主管機關
    依檢驗結果許可行為人得持有後，方能屬合法持有。
  (五)查以，本案被告於購買本案空氣槍前，既已經表明其係要購
    買合法空氣槍且在檢視本案空氣槍說明書後，因說明書上印
    有「CO2 Weapons umder 2 joule power 」之字樣而買受，
    顯見被告對槍砲彈藥刀械管制條例之槍枝殺傷力認定標準，
    知之甚詳，而依前段所示，本案空氣槍及本案空氣槍說明書
    既未有相關商品檢驗標識、廠商進口標示，被告已足可確知
    本案空氣槍並非合法進口，而本案空氣槍說明書雖載有上開
    字樣，然以本案空氣槍既未經我國海關或經濟部標準檢驗局
    為驗估或檢驗，且該廠商既係為外國廠商，則該廠商在外國
    是否為合法且殷實之廠商、該廠商生產之本案空氣槍未經我
    國合法驗估程序即流入境內是否係因該廠商生產產品遭我國
    拒絕進口所致，均屬可疑，依此推論，由該廠商印製之本案
    槍枝說明書之可信性，即應存疑。是被告依上開情狀，既知
    悉本案空氣槍未有相關商品檢驗標識、廠商進口標示，則其
    對本案空氣槍可能具有殺傷力之事實，係有欲見可能，而其
    未經查證本案空氣槍是否曾經海關或經濟部標準檢驗局為驗
    估或檢驗等相關事實，亦明知其未向主管機關（各縣市警察
    局）申請許可，仍為購入並持有，顯有持有具有殺傷力之空
    氣槍，亦不違背其本意之不確定故意。
  (六)辯護人林聖鈞律師雖以被告就其購入持有本案空氣槍係不具
    不法意識，請求依刑法第16條規定免除或減輕其刑之辯護意
    旨為被告為辯護，惟按以「除有正當理由而無法避免者外，
    不得因不知法律而免除刑事責任。但按其情節，得減輕其刑
    。」，刑法第16條固雖定有明文，然按本條規定所謂之不知
    法律，係指對於刑罰法律有所不知，且其行為不含惡性者而
    言（最高法院84年度台上字第1283號判決要旨參照）；又行
    為人是否係本條規定之有正當理由而無法避免者，係以行為
    人欠缺違法性之認識，即以無違法性之認識為前提，且其自
    信在客觀上有正當理由，即依一般觀念，通常人不免有此誤
    認而信為正當，亦即其欠缺違法性認識已達於不可避免之程
    度者，始足當之（最高法院88年度台上字第5658號判決要旨
    參照）。查以，依前段事證，被告對槍砲彈藥刀械管制條例
    之槍枝殺傷力認定標準，既已知之甚詳，自無本條所謂之不
    知法律之情形，顯無從依本條規定對被告為有利之處斷。
  (七)辯護人二人雖均以被告主動交出本案空氣槍之情，以被告確
    係不知悉本案空氣槍具有殺傷力之辯護意旨為被告辯護，而
    辯護人林聖均更以符合槍砲彈藥刀械管制條例第18條第1 項
    規定之要件請求減刑並免除其刑，然以，本案被告經警查獲
    之原因，係因被告有如事實欄三所示之持槍行為，經乙○○
    報警後，經警據報前來處理等情，業據證人黃茶、乙○○於
    偵訊中結證明確，是本案被告顯非屬自首之情形，除顯無從
    適用槍砲彈藥刀械管制條例第18條第1 項規定外，本案依上
    開事證，既足已認定被告就其持有具有殺傷力之本案空氣手
    槍係有不確故意，自難僅憑如其辯稱之該主動交付本案槍枝
    之行為，即遽認被告於購買收受本案空氣槍當時，確無非法
    持有具有殺傷力之空氣槍之認識，辯護人二人上開辯護意旨
    ，均難以採認。
  (八)綜上所述，本案就被告如事實欄一所示之犯行，事證明確，
    洵堪認定，應予依法論科。
四、被告甲○○就其事實欄一所示之犯行，核其就此部分所為，
    係犯槍砲彈藥刀械管制條例第8 條第4 項之非法持有空氣槍
    罪；就其事實欄二所示之犯行，核其就此部分所為，係犯刑
    法第305 條之恐嚇危害安全罪。按未經許可，無故持有槍、
    彈罪，其持有之繼續，為行為之繼續，至持有行為終了時，
    均論為一罪，不得割裂。若持有之後，以之犯他罪，兩罪間
    之關係如何，端視開始持有之原因為斷，如早已非法持有槍
    、彈後，另起犯意；或意圖犯甲罪而持有槍、彈，卻持以犯
    乙罪，均應以數罪併罰論處（最高法院95年度台上字第6665
    號判決要旨參照），是本案既係先犯非法持有空氣槍罪後，
    再另起犯意持本案空氣槍犯恐嚇危害安全罪，依上開說明，
    應分論併罰。辯護人林聖鈞律師雖請求依刑法第16條、槍砲
    彈藥刀械管制條例第18條第1 項規定減輕或免除被告之刑，
    惟該二請求均難認有理，均已如前述（參見理由欄三、(六)、
    (七)所示）。爰審酌被告未經許可，即非法持有附表二編號一
    所示之本案空氣槍，對社會治安已有相當潛在之威脅，又被
    告前於93年9 月22日，因與劉宜敏之妹劉玫妤男友起爭執而
    持刀砍傷劉玫妤，經與劉玫妤和解後，復因於95年8 月25日
    對劉宜敏有違反保護令罪行為，經本院95年度簡字第7575號
    刑事簡易判決判處拘役刑確定，雖於96年1 月19日執行完畢
    ，隨即於同年間，又持刀追砍乙○○，更於本件事發前之97
    年2 月間將劉宜敏帶往某汽車旅館內強拍劉宜敏之跪地求饒
    之照片與裸照後，分別於同年6 、7 月間，將各該片上傳至
    劉宜敏上班公司及劉宜敏之姊姊、妹妹上班公司之網路，該
    部分犯行經檢察官起訴後，由本院以97年度訴字第5601號刑
    事判決判處有期徒刑一年，現由臺灣高等法院以98年度上訴
    字第1132號受理，足徵被告對劉宜敏及其家人仍相當之敵意
    且其攜帶本案空氣槍、本案鉛彈丸、扣案水果刀對乙○○為
    恐嚇，雖其未取出為持用，惟依被告之習性與先前行為，已
    足認在客觀上對乙○○有潛在迫切之危險，幸因乙○○逃為
    避難而未衍生嚴重事端，辯護人雖以本案恐嚇犯行已經被告
    與乙○○全家人和解為被告辯護，然以，被告所為之該和解
    ，係被告其於本案羈押期間所為，而被告於本案審理中，經
    本院裁定停止羈押而具保出所後，於98年1 月22日因聽聞劉
    宜敏另有男友即持刀殺傷劉宜敏，是依被告於本案犯後就其
    各行為之全部態度，自難僅憑該和解書而予以宣告輕刑；又
    公訴人雖請求量處有期徒刑六年，惟斟酌其素行、生活狀況
    、各該犯行之動機、目的、手段、查獲槍枝之數量及種類等
    一切情狀，分別量處如附表一所示之宣告刑，並就附表一編
    號一所示之罪之併科罰金刑部分，諭知罰金如易服勞役之折
    算標準，另就該二罪之有期徒刑部分，定其應執行刑，如主
    文所示，以示懲儆。
五、扣案如附表二編號一所示之本案空氣槍一枝，查屬違禁物，
    不問屬於犯人與否，應依刑法第38條第1 項第1 款規定宣告
    沒收。又扣案如附表二編號一至三所示之本案空氣槍、本案
    鉛彈丸七顆、扣案水果刀一把、未扣案如同表編號四所示之
    手提包一個，雖就同表編號一至三所示之物，未經被告於事
    實欄二所示之時地取出，惟因該表所示之物，均為被告持用
    以犯事實欄二所示恐嚇危害安全罪所用之物，且為被告所有
    ，而同表編號四所示之未扣案手提包，既無事證可認已經滅
    失而不存在，均應依刑法第38條第1 項第2 款規定宣告沒收
    。至於，被告提出在卷之本案空氣槍說明書，雖為被告買受
    本案空氣槍時同時取得，惟該說明書查非違禁物，且究非屬
    因其持有本案空氣槍所生或所得之物，爰不宣告沒收。
六、本案就偵查卷內證人乙○○等人證稱之被告於自事實欄二所
    示之由日盛證券文化分公司離開後至事實欄三所示之持本案
    空氣槍對黃茶質問劉宜敏去向之行為，除未經記明於起訴書
    犯罪事實欄，於形式上已難認為起訴範圍外（註：起訴書係
    記載以「…。嗣警方於同日下午5 時許，因乙○○報案前往
    臺北縣板橋市○○路77號執行勤務，當場扣得…。」等情）
    ，復按以接續犯係基於單一之犯意，以單一行為之數個舉動
    ，接續進行同一犯罪，在犯罪完成以前，其各個舉動均屬犯
    罪行為之一部，而接續的侵害同一法益，為實質上一罪（最
    高法院91年度台非字第295 號判決要旨參照），是就上開各
    該行為縱如均能構成恐嚇危害安全犯行，因各次行為對象各
    異、時地有別、惡害通知內容亦有不同，顯非接續之侵害同
    一法益，自難認屬接續犯之實質上一罪，而擴張本案起訴事
    實，是該部分既未經記載於起訴書，自非本院可為裁判之範
    圍，附此敘明。
據上論斷，應依刑事訴訟法第299 條第1 項前段，槍砲彈藥刀械
管制條例第8 條第4 項，刑法第11條前段、第305 條、第51條第
5 款、第9 款、第42條第3 項前段、第38條第1 項第1 款、第2
款，刑法施行法第1 條之1 第1 項、第2 項前段，判決如主文。
本案經檢察官黃佳權到庭執行職務。
中    華    民    國    98    年    5     月    13    日
                  刑事第一庭審判長法  官  王復生
                                  法  官  朱敏賢
                                  法  官  陳世旻
以上正本證明與原本無異
如不服本判決，應於判決送達後10日內敘明上訴理由，向本院提
出上訴狀 (應附繕本) ，上訴於臺灣高等法院。其未敘述上訴理
由者，應於上訴期間屆滿後20日內向本院補提理由書「切勿逕送
上級法院」。
                                  書記官  洪紹甄
中    華    民    國    98    年    5     月    18    日
┌──────────────────────────────────────────────┐
│附表一：本案被告所犯罪名及宣告刑                                                            │
├──┬────────────┬────────────┬─────────────────┤
│編號│犯罪事實                │所犯罪名                │宣告刑                            │
├──┼────────────┼────────────┼─────────────────┤
│ 一 │事實欄一所示之犯罪事實。│犯非法持有空氣槍罪。    │處有期徒刑年，併科罰金新臺幣拾萬│
│    │                        │                        │元，罰金如易服勞役，以新臺幣壹仟元│
│    │                        │                        │折算壹日。扣案如附表二編號一所示之│
│    │                        │                        │空氣槍壹支沒收。                  │
├──┼────────────┼────────────┼─────────────────┤
│ 二 │事實欄二所示之犯罪事實。│犯恐嚇危害安全罪。      │處有期徒刑拾月。扣案如附表二編號一│
│    │                        │                        │至三所示之空氣槍壹枝、鉛彈丸柒顆、│
│    │                        │                        │水果刀壹把、未扣案如同表編號四所示│
│    │                        │                        │之手提袋壹個，均沒收。            │
└──┴────────────┴────────────┴─────────────────┘
┌──────────────────────────────────────────────┐
│附表二：扣案之本案空氣手槍、本案鉛彈丸、扣案水果刀及未扣案之手提包                          │
├──┬─────────┬──┬──────────────────────────────┤
│編號│名稱              │數量│鑑定文號暨鑑定結果                                          │
├──┼─────────┼──┼──────────────────────────────┤
│ 一 │德國UMAREX製M92FS │壹枝│(一)鑑定文號：內政部警政署刑事警察局97年8 月26日刑鑑字第097010│
│    │型空氣槍壹枝      │    │  5821號。                                                  │
│    │                  │    │(二)鑑定結果：送鑑空氣槍壹枝（槍枝管制編號0000000000），認係口│
│    │                  │    │  徑4.5mm 空氣手槍，為德國UMAREX製M92FS 型，槍號為H0000000，│
│    │                  │    │  以小型高壓氣體鋼瓶內氣體為發射動力，經以鉛彈丸測試三次，其│
│    │                  │    │  中鉛彈丸（直徑4.5mm 、重量0.55g） 最大發射速度為114 公尺／│
│    │                  │    │  秒，計算其動能為3.5 焦耳，換算其單位面積動能為22焦耳／平方│
│    │                  │    │  公分。                                                    │
├──┼─────────┼──┼──────────────────────────────┤
│ 二 │鉛彈              │柒顆│(一)鑑定文號：同上。                                          │
│    │                  │    │(二)鑑定結果：認均係口徑4.5mm鉛彈丸。                         │
├──┼─────────┼──┼──────────────────────────────┤
│ 三 │水果刀            │壹把│無（扣案，供被告為事實欄二所示之犯行）。                    │
├──┼─────────┼──┼──────────────────────────────┤
│ 四 │手提包            │壹個│無（未扣案，供被告為事實欄二所示之犯行）。                  │
└──┴─────────┴──┴──────────────────────────────┘
┌──────────────────────────────────────────────┐
│附表三：關於附表二編號一所示之本案空氣槍之機械性能之相關鑑定函文                            │
├──┬───────────────────────────────────────────┤
│編號│囑託鑑定事項與鑑定結果                                                                │
├──┼───────────────────────────────────────────┤
│ 一 │有關本案空氣槍是否經改造（本案空氣槍機械結構是否與本案空氣槍說明書相符）              │
├──┼─┬─────────────────────────────────────────┤
│    │(一)│本院97年11月19日板院輔刑鼎97訴4026字第082454號函函請鑑定內容（本院卷，第97頁）    │
│    ├─┼─────────────────────────────────────────┤
│    │  │說明二、(一)之提問：「扣案之槍枝是否符合說明書規格？有無改造情形？又扣案之鉛彈7 顆是│
│    │  │否同於說明書上之彈丸？」。                                                        │
│    ├─┼─────────────────────────────────────────┤
│    │(二)│內政部刑事警察局97年12月22日刑鑑字第0970180675號函函復內容（本院卷，第104頁）     │
│    ├─┼─────────────────────────────────────────┤
│    │  │說明：                                                                            │
│    │  │一、…（函復文號部分，茲從略）…。                                                │
│    │  │二、送鑑空氣手槍1枝、各式子彈7顆、該槍英文與德文原文說明書1本，鑑定情形如下：     │
│    │  │    (一)送鑑空氣手槍（槍枝管制編號0000000000）經與送鑑「說明書」相較，其外觀、廠牌、│
│    │  │      操作方式、使用之氣瓶、彈丸等均相符（詳如照片1 至10）。                      │
│    │  │    (二)送鑑各式子彈7 顆，均係口徑4.5mm 鉛彈丸，與「說明書」所載槍枝使用之彈丸規格相│
│    │  │      符，經實測，均可裝填於送鑑槍枝之彈艙倉內（詳如照片11至12）。                │
│    │  │    (三)經檢視該槍枝外觀，未發現明顯工具改造之痕跡，且該槍前經鑑定結果：「…，其中鉛│
│    │  │      彈丸（直徑4.5mm 、重量0.55g） 最大射速度為114 公尺／秒，…」，與「說明書」中│
│    │  │      所載該類型槍枝之「發射速度」為120 公尺／秒相近，故未發現因改造而明顯增加彈丸│
│    │  │      發射速度之情形（詳照片13）。                                                │
│    │  │三、…（空氣槍與模擬槍之區分部分，茲從略）…。                                    │
│    │  │四、隨文檢還送鑑證物。                                                            │
├──┼─┴─────────────────────────────────────────┤
│ 二 │有關附表一編號一所示鑑定報告之計算單位面積動能公式與鑑定結果之準確度及誤差值          │
├──┼─┬─────────────────────────────────────────┤
│    │(一)│本院98年1 月19日板院輔刑鼎97訴4026字號函函請鑑定內容（本院卷，第160頁）           │
│    ├─┼─────────────────────────────────────────┤
│    │  │說明二之提問：「依貴局97年8 月26日刑鑑字第0970105821號函鑑定書記載，本案之槍枝『…│
│    │  │經以鉛彈丸測試三次，其中簽彈丸（直徑4.5mm 、重量0.55g） 最大發射速度為114 公尺/ 秒│
│    │  │，計算其動能為3.5 焦耳，換算其單位面積動能為22焦耳/ 平方公分…」其換算單位面積動能│
│    │  │之公式為何？請將其計算公式明列。又該鑑定結果正負誤差是在單位面積動能每平方公分幾焦│
│    │  │耳？」。                                                                          │
│    ├─┼─────────────────────────────────────────┤
│    │(二)│內政部刑事警察局98年2 月3 日刑鑑字第0980010080號函函復內容（本院卷，第161頁）     │
│    ├─┼─────────────────────────────────────────┤
│    │  │說明：                                                                            │
│    │  │一、…（函復文號部分，茲從略）…。                                                │
│    │  │二、有關本局計算動能與單位面積動能之公式，說明如下：                              │
│    │  │    (一)E ＝1/2MV^2 ，E 為動能（單位：焦耳）、M 為重量（單位：公斤）、V 為速度（單位│
│    │  │      ：公尺/ 秒）。                                                              │
│    │  │    (二)A ＝πr^2 ，A 為彈丸之最大截面積，π為圓週率（數值3.0000000） ，r 為發射彈丸│
│    │  │      之最大半徑（單位：公分）。                                                  │
│    │  │    (三)E/A 為單位面積動能（單位：焦耳/平方公分）。                                 │
│    │  │三、本案槍枝（槍枝管制編號0000000000），前經裝填鉛彈丸（直徑4.5mm 、重量0.55g）測 │
│    │  │    試，其最大發射速度為114 公尺/ 秒，考量其不確定度後（本局測速系統經中央科學研究│
│    │  │    院校正得知，在95% 之信賴水準下，其系統擴充不確定度為±1 公尺/ 秒），計算其單位│
│    │  │    面積動能，仍為22焦耳/ 平方公分（小數點以下刪除）。                            │
├──┼─┴─────────────────────────────────────────┤
│ 三 │對辯護人提出之網路計算公式之澄清、本案空氣槍說明書封面標示動能文字之中譯              │
├──┼─┬─────────────────────────────────────────┤
│    │(一)│本院98年2 月5 日板院輔刑鼎97訴4026字第006162號函函請鑑定內容（本院卷，第222頁）   │
│    ├─┼─────────────────────────────────────────┤
│    │  │說明二之提問：「二、鑑定事項：(一)被告辯護人對貴局所為之單位面積動能之計算公式認有爭│
│    │  │執，並舉其換算資料，請就此部分予以說明。(二)另就發射子彈部分，如以相同重量但不同材質│
│    │  │之子彈試射（例如；以相同重量之塑膠BB彈試射，或以相同重量之鉛彈試射），其測出殺傷力│
│    │  │是否會相同。(三)槍枝說明書封面印製之『CO2 Weapons umder 2 joule power 』，依中文翻譯│
│    │  │，係表示何等單位。」。                                                            │
│    │  ├──┬──────────────────────────────────────┤
│    │  │備註│上開(一)所載之辯護人所舉換算資料，係辯護人98年1 月13日聲請調查證據狀上所載「經│
│    │  │    │辯護人於網路上查得與上開相同之重量、最大發射速度換算，單位面積動能僅為12.508│
│    │  │    │65焦耳/ 平方公分（詳如附件換算表）。」之辯護意旨，而該狀附件換算表係名為「軍│
│    │  │    │火酷」之網站，其上記載有「請把焦耳 (J)乘以3.5 就是正確動能若超過20J/cm^2就違│
│    │  │    │台灣法定標準」之文字，而於文字下有填入空格。                                │
│    ├─┼──┴──────────────────────────────────────┤
│    │(二)│內政部刑事警察局98年2 月27日刑鑑字第0980018367號函函復內容（本院卷，第232頁）     │
│    ├─┼─────────────────────────────────────────┤
│    │  │說明：                                                                            │
│    │  │一、…（函復文號部分，茲從略）…。                                                │
│    │  │二、…（計算動能公式，同上開二、(二)函文之說明二所示，茲從略）…。                  │
│    │  │三、有關被告辯護人所提之計算方式（把焦耳乘以3.5 就是正確動能一節），依據本局使用之│
│    │  │    公式回推，該3.5 之數值，係近似6mm 彈丸最大截面積之倒數（1/A） ，應適用6mm 之彈│
│    │  │    丸，而非4.5mm 之彈丸。                                                        │
│    │  │四、重量相同但材質不同之彈丸（外型相同之前提下），如均須適用於本案口徑4.5mm 之槍枝│
│    │  │    使用時，其直徑須為4.5 mm（若彈丸太大，則無法裝填試射；若彈丸太小，則槍枝噴出之│
│    │  │    氣體無法完全作用於彈丸之上），故在此前提下，相同重量且相同直徑（相同截面積）之│
│    │  │    彈丸，無論其材質為何，所計算出之動能及單位面積動能均應相同。為本案如以相同重量│
│    │  │    之鉛彈丸與塑膠彈丸測試，因塑膠密度比鉛密度小，塑膠彈丸將大於鉛彈丸，故無法同時│
│    │  │    供購案槍枝裝填測試。                                                          │
│    │  │五、「CO2 Weapons under 2 joule power 」，依字面翻譯，為使用二氧化碳為發射動力之武│
│    │  │    器，威力低於2 焦耳（應指發射彈丸之動能低於2 焦耳）。                          │
├──┼─┴─────────────────────────────────────────┤
│ 四 │空氣槍之機械性能意義                                                                  │
├──┼─┬─────────────────────────────────────────┤
│    │(一)│本院98年2 月5 日輔刑鼎97訴4026字第006161號函函請查復內容（本院卷，第199頁）       │
│    ├─┼─────────────────────────────────────────┤
│    │  │說明三之提問：「三、另請查復以下事項：(一)槍砲彈藥刀械管制條例第4 條第1 項第1 款所稱│
│    │  │之『空氣槍』，除應具備殺傷力外，其機械性能之意義為何？(二)…（參閱附表四編號(一)所示，│
│    │  │茲從略）…？」。                                                                  │
│    ├─┼─────────────────────────────────────────┤
│    │(二)│內政部98年2 月19日內授警字第0980870257號函函復內容（本院卷，第213-214頁）         │
│    ├─┼─────────────────────────────────────────┤
│    │  │說明：                                                                            │
│    │  │一、…（函復文號部分，茲從略）…。                                                │
│    │  │二、按「槍砲彈藥刀械管制條例」第4 條第1 項第1 款所稱空氣槍，除應具備殺傷力外，依本│
│    │  │    部92年1 月16日內授警字第0920075098號函釋係指非以火藥等爆裂物發射，而藉壓縮氣體│
│    │  │    或壓縮瓦斯之氣體膨脹，用以發射子彈或金屬之槍枝。                              │
│    │  │三、…（參見附表四編號(二)所示，茲從略）…。                                        │
└──┴─┴─────────────────────────────────────────┘
┌──────────────────────────────────────────────┐
│附表四：政府機關處理空氣槍進口之相關函文                                                    │
├──┬───────────────────────────────────────────┤
│編號│函查事項與函復內容                                                                    │
├──┼───────────────────────────────────────────┤
│ 一 │查詢本案空氣槍是否經海關查驗通關進口                                                  │
├──┼─┬─────────────────────────────────────────┤
│    │(一)│本院98年1 月19日輔刑鼎97訴4026字號函函請查復內容（本院卷，第197頁）               │
│    ├─┼─────────────────────────────────────────┤
│    │  │函文主旨之提問：「本院97年度訴字第4026號案件扣案空氣槍（槍枝管制編號：110000000） │
│    │  │，是否曾經貴局各關稅局查驗通關？又人民或廠商進口不具殺傷力之空氣槍，有無查驗通關程│
│    │  │序？」。                                                                          │
│    ├─┼─────────────────────────────────────────┤
│    │(二)│財政部關稅總局98年2 月26日台總局徵字第0981002839號函函復內容（本院卷，第198頁）   │
│    ├─┼─────────────────────────────────────────┤
│    │  │說明：                                                                            │
│    │  │一、…（函復文號部分，茲從略）…。                                                │
│    │  │二、為確認旨揭空氣槍是否經海關查驗通關，請提供進口報關資料（如進口報單影本或報單號│
│    │  │    碼等），俾憑查核其通關流程。                                                  │
│    │  │三、人民或廠商申報進口不具殺傷力之空氣槍，其查驗通關程序與一般進口貨物相同，即貨物│
│    │  │    進口時依規定申報貨名、產地、數量及稅則稅率等資料，海關由電腦專家系統篩選通關方│
│    │  │    式包括C1（免審免驗通關）、C2（文件審核通過）及C3（貨物查驗通關）三種，若為C3通│
│    │  │    關則查驗來貨與所申報事項是否相符並依簽審主管機關之相關輸入規定辦理通關事宜。  │
├──┼─┴─────────────────────────────────────────┤
│ 二 │海關就進口空氣槍之查驗通關實務                                                        │
├──┼─┬─────────────────────────────────────────┤
│    │(一)│本院98年2 月5 日輔刑鼎97訴4026字第006161號函函請查復內容（本院卷，第199-200頁）   │
│    ├─┼─────────────────────────────────────────┤
│    │  │一、說明二之提問：「二、本院97年度訴字第4026號案件扣案空氣槍（槍枝管制編號：H04754│
│    │  │    11），是否曾經人民或廠商依槍砲彈藥刀械許可及管理辦法第3 條、第9 條規定向貴署申│
│    │  │    請許可進口、販賣、或持有？」。                                                │
│    │  │二、說明三之提問：「三、另請查復以下事項：(一)…（參見附表三編號四、(一)所示，茲從略）│
│    │  │    …？(二)人民或廠商如欲持有『空氣槍』，該『空氣槍』是否具貴署刑事警察局槍彈鑑定書│
│    │  │    所載之殺傷力數據，人民或廠商有無請貴局鑑別可能？或係僅能依據製造廠商提出之數據│
│    │  │    為判斷？抑或人民或廠商於持有、販賣空氣槍前，是否應先送交貴署所屬警察局查驗是否│
│    │  │    屬應依槍砲彈藥刀械許可及管理辦法規定之應申請許可之空氣槍，始能合法持有？(三)如依│
│    │  │    本案扣案之外國製造空氣槍，在無改造情形下，依廠商說明書印製資料『CO2 Weapons un│
│    │  │    -der 2 joule power』，在形式上未達貴署刑事警察局槍彈鑑定書所載之殺傷力數據，人│
│    │  │    民或廠商可否進口、販賣、持有，貴署或海關對該等商品，如何管制？」。            │
│    ├─┼─────────────────────────────────────────┤
│    │(二)│內政部98年2 月19日內授警字第0980870257號函函復內容（本院卷，第213-214頁）         │
│    ├─┼─────────────────────────────────────────┤
│    │  │說明：                                                                            │
│    │  │一、…（函復文號部分，茲從略）…。                                                │
│    │  │二、…（參見附表三編號四、(二)所示，茲從略）…。                                    │
│    │  │三、空氣槍係屬「槍砲彈藥刀械管制條例」管制之槍枝，人民或廠商除依該條例第2 條規定配│
│    │  │    用者外，不得持有；本案扣案之外國製造空氣槍（槍枝管制編號：110000000） 參據刑事│
│    │  │    警察局97年8 月26日刑鑑字第0970105821號槍彈鑑定書所載，認係…（註：即附表二編號│
│    │  │    一之鑑定內容，從略）…。依據司法院秘書長81年6 月11日 (81) 祕台廳(二)字第06985 號│
│    │  │    函示，所謂殺傷力係在最具威力的適當距離，以彈丸可穿入人體皮肉層之動能為基準；另│
│    │  │    依日本科學警察研究所之研究結果「彈丸單位面積動能達20焦耳/ 平方公分，則足以穿入│
│    │  │    人體皮肉層」。而單位面積動能之計算公式為E ＝1/2MV ．V ，其中E 為動能、單位為焦│
│    │  │    耳，M 為重量、單位為公斤，V 為速度、單位為公尺/ 秒，是以本案槍枝認屬「槍砲彈藥│
│    │  │    刀械管制條例」第4 條第1 項第1 款之具殺傷力空氣槍；至該空氣槍是否曾經許可？請再│
│    │  │    提供販賣之人民或廠商具體資料，以利查核。                                      │
│    ├─┼─────────────────────────────────────────┤
│    │(三)│內政部98年3 月24日內授警字第0980870458號函函復內容（本院卷，第217-221頁）         │
│    ├─┼─────────────────────────────────────────┤
│    │  │說明：                                                                            │
│    │  │一、按「槍砲彈藥刀械管制條例」第4 條第1 項第1 款所管制之槍砲，係指火砲、肩射武器、│
│    │  │    機關槍、衝鋒槍…空氣槍、魚槍及其他可發射金屬或子彈具有殺傷力之各式槍砲。凡「具│
│    │  │    有殺傷力」槍枝，不問其係借火藥、空氣或彈簧等壓縮為動力，均屬管制之範疇；人民或│
│    │  │    廠商除依該條例第2 條規定配用者外，不得持有。                                  │
│    │  │二、次按「玩具槍管理規則」業經本部91年5 月8 日以台內警字第0910075697號及經濟部經商│
│    │  │    字第09002269260 號令（如附件一）會銜公告廢止，除具殺傷力之玩具槍或符合「槍砲彈│
│    │  │    藥刀業管制條例」所稱槍枝外，玩具槍之進出口即販售已無須經本部檢驗或許可；至「玩│
│    │  │    具空氣槍」之進口檢查，依財政部關稅總局實務作為如下（本部97年3 月14日內授警字第│
│    │  │    0970870342號函、詳如附件二）：                                                │
│    │  │    (一)對進口玩具類槍枝及主要組成零件，於辦理驗估作業時，參據本部警政署刑事警察局提│
│    │  │      供之「玩具槍初步辨識手冊」作為初步參考，並驗憑進口人提供之原廠型錄及原廠動能│
│    │  │      數據資料、鑑驗報告等認定是否具有殺傷力。                                    │
│    │  │    (二)至針對玩具類型空氣槍殺傷力之鑑驗，已請該總局比照毒品篩檢（如：毒品測試盒），│
│    │  │      採用簡易測速儀器，使用金屬彈丸（彈頭），進行初步射速測試；並參照81年6 月11日│
│    │  │      祕臺廳(二)字第06985 號函釋：「殺傷力的標準在最具威力的適當距離，以彈丸可穿入人│
│    │  │      體皮肉層之動能為基準。」及「日本警察科學研究所之研究結果，彈丸單位面積動能達│
│    │  │      20焦耳/ 平方公分，則足以穿入人體皮肉層」等參考數據，若其射速未具殺傷力則予以│
│    │  │      通關放行，若其初步鑑驗結果認係屬具有殺傷力之槍枝，則依法移送司法機關辦理。  │
│    │  │    (三)如確無法認定或認定實有困難時，再依本部警政署91年9 月4 日警署保字第0910155449│
│    │  │      號函說明三，檢送實物洽請轄區警察單位鑑定。                                  │
│    │  ├──┬──────────────────────────────────────┤
│    │  │備註│上開函文相關資料                                                            │
│    │  ├──┼─┬────────────────────────────────────┤
│    │  │    │1.│本函係因上開(二)所示之函文，未就(一)所示之本院函詢之說明三、(二)所示之問題為答│
│    │  │    │  │復，再經本院以98年2 月5 日輔刑鼎97訴4026字第017548號函函詢之函復（本院卷│
│    │  │    │  │，第215 頁）。                                                          │
│    │  │    ├─┼────────────────────────────────────┤
│    │  │    │2.│內政部97年3 月14日內授警字第0970870342號函                              │
│    │  │    ├─┼────────────────────────────────────┤
│    │  │    │  │主旨：有關  貴總局所屬各關稅局委請本部警政署代驗進口玩具類空氣槍枝因應作│
│    │  │    │  │      為案，請  查照。                                                  │
│    │  │    │  │說明：                                                                  │
│    │  │    │  │  一、依據  貴總局96年12月11日台總局徵字第0961023275號函及本部96年10月5 │
│    │  │    │  │      日內授警字第0960871597號函辦理。                                  │
│    │  │    │  │  二、查刑事訴訟法第198 條、第208 條之規定，不論鑑定人或鑑定機關、團體，│
│    │  │    │  │      均應由法院、審判長、受命法官或檢察官視具體個案之需要而為選任、囑託│
│    │  │    │  │      ，並依第206 條之規定，提出言詞或書面報告，始符合同法第159 條第1 項│
│    │  │    │  │      所定得作為證據之「法律有規定」之情形，否則所為之鑑定，仍屬傳聞證據│
│    │  │    │  │      ；本部警政署係以受理司法機關送鑑涉及刑事案件查扣之槍彈為主，其鑑定│
│    │  │    │  │      結果始具有刑事訴訟法上之證據能力，合先敘明。                      │
│    │  │    │  │  三、貴總局所委託之行政鑑驗等協助事項，已影響本部警政署之正常鑑驗作業，│
│    │  │    │  │      擬依行政執行法第6 條第2 項規定，建請貴總局採行下列措施以為因應：…│
│    │  │    │  │      （以下同上開(三)所視之函文之說明二之(一)、(二)、(三)所載，茲從略）…。    │
└──┴─┴──┴─┴────────────────────────────────────┘
附錄：本案論罪科刑法條全文
槍砲彈藥刀械管制條例
第    8    條
未經許可，製造、販賣或運輸鋼筆槍、瓦斯槍、麻醉槍、獵槍、
空氣槍或第四條第一項第一款所定其他可發射金屬或子彈具有殺
傷力之各式槍砲者，處無期徒刑或五年以上有期徒刑，併科新臺
幣一千萬元以下罰金。
未經許可，轉讓、出租或出借前項所列槍枝者，處五年以上有期
徒刑，併科新臺幣一千萬元以下罰金。
意圖供自己或他人犯罪之用，而犯前二項之罪者，處無期徒刑或
七年以上有期徒刑，併科新臺幣一千萬元以下罰金。
未經許可，持有、寄藏或意圖販賣而陳列第一項所列槍枝者，處
三年以上十年以下有期徒刑，併科新臺幣七百萬元以下罰金。
第一項至第三項之未遂犯罰之。
中華民國刑法
第  305    條  （恐嚇危害安全罪）
以加害生命、身體、自由、名譽、財產之事，恐嚇他人致生危害
於安全者，處二年以下有期徒刑、拘役或三百元以下罰金。
中華民國刑法施行法 (民國 95 年 06 月 14 日修正)
第    1- 1 條
中華民國九十四年一月七日刑法修正施行後，刑法分則編所定罰
金之貨幣單位為新臺幣。
九十四年一月七日刑法修正時，刑法分則編未修正之條文定有罰
金者，自九十四年一月七日刑法修正施行後，就其所定數額提高
為三十倍。但七十二年六月二十六日至九十四年一月七日新增或
修正之條文，就其所定數額提高為三倍。


司法院資訊處製作；財團法人民間司法改革基金會備份。
